最　高　行　政　法　院　判　決
　　　　　　　　　　　　　　　　　　 96年度判字第01182號
上　訴　人　世電網科技股份有限公司
代　表　人　甲○○　　　　送達處所同上
被 上訴 人　財政部臺北市國稅局
代　表　人　乙○○　　　　送達處所同上
上列當事人間因營利事業所得稅事件，上訴人對於中華民國94年
12月21日臺北高等行政法院94年度訴字第873號判決，提起上訴
，本院判決如下：
　　主  文
上訴駁回。
上訴審訴訟費用由上訴人負擔。
　　理  由
一、本件上訴人上訴意旨略以：本案上訴人出賣工程程式與第三
    人，究竟為12式或14式為本案之爭點。而上訴人於復查及訴
    願中皆指陳買賣契約確包含2式（即12＋2），其中2組為隨
    貨附贈之程式碼，已提供第三人之書面聲明；是該筆買賣契
    約，確係包含2組贈送程式，並由第三人收取14組工程程式
    無誤；買賣雙方對此都不予爭執，被上訴人如何認定為12組
    。又上訴人與買受人均為依公司法設立之法人，兩者並無親
    屬關係，買賣當時上訴人之代理人為朱淑美，亦僅代行意思
    表示而已，訴願決定以法人與其他法人有親戚關係為由，逕
    予駁回，違反依法行政，並有擴大解釋之虞。另，系統規格
    說明書為上訴人之機密，為保障公司機密，不認為應交付予
    被上訴人。且除系統規格說明書外，均已交付被上訴人。被
    上訴人以上訴人當年度薪資僅新臺幣（下同）16,000元為由
    ，認定無研發事實，復認系統規格書列示研發單位為上訴人
    ，與事實有違云云。然查，該筆契約為買賣契約，上訴人進
    貨後賣出，該產品係向訴外人購得，故薪資部分並無疑義。
    至系統規格書之研發單位列上訴人名義，本於契約自由，亦
    無疑問，爰請求廢棄原判決。
二、被上訴人則以：揆之原判決理由，所引所得稅法第24條及第
    110條之1第1項，並無上訴理由所指違背法令或適用法規不
    當情事，茲上訴人對之縱有爭執亦屬法律上見解之歧異，依
    鈞院民國（下同）61年裁字第153號及62年度判字第610號判
    例，要難謂為適用法規錯誤或不當，是本案無行政訴訟法第
    243條第1項所指判決違背法令情事。又原判決對兩造之爭點
    均已一一論述其為心證之理由，並無上訴人所稱有「判決不
    備理由」之違法。因此，本件未具備行政訴訟法第242條規
    定得提起上訴之要件等語，資為抗辯。
三、原審斟酌全辯論意旨及調查證據之結果，以：按當事人主張
    有利於己之事實者，就其事實有舉證之責任，故上訴人就其
    主張有附贈2組空間衍架結構工程系統予買受人，並非少列
    存貨而虛增成本之事實，自應負舉證責任。本件上訴人原申
    報營業成本為155,594,450元，惟經被上訴人初查以所提示
    之存貨計數帳有關工程程式系統1項，其中8月19日之銷貨數
    量，依所提示之統一發票、買賣契約書、出貨單所載，上訴
    人售予訴外人網速智公司之工程程式系統應為12組，尚非存
    貨計數帳所載所列之14組，而少列工程程式系統存貨2組計
    1,804,222元等情，有前開存貨計數帳、統一發票、買賣契
    約書及出貨單附原處分卷可證。上訴人主張其銷售予訴外人
    網速智公司之工程程式系統為空間衍架承載工程系統計12組
    ，但另附贈2組空間衍架結構工程系統，故與銷貨發票記載
    不符，並無虛列成本等語，固提出買受人網速智公司名義出
    具之信函及重新編製之存貨計數明細帳為證，然前開證明信
    函為私文書，其形式及實質內容之真正均有待上訴人證明；
    且上訴人重新編製之前開存貨計數明細帳雖記載：於8月15
    日進貨5組空間衍架結構工程系統，嗣於8月19日出貨2組，
    而結餘3組空間衍架結構工程系統，然所載進出貨之產品授
    權碼編號並不相符（進貨為D00-00000000-0、出貨為D00-00
    000000-0），其進、銷、存貨間無法勾稽，均不足以證明上
    訴人前開主張屬實。復參諸上訴人重編之前開存貨計數明細
    帳及原申報之存貨計數帳相互對照以觀，上訴人於8月15日
    進貨5組之工程程式系統應為空間衍架結構工程系統（傳票
    編號：815000），其單價每組70萬元；再於8月16日進貨12
    組工程程式系統為空間衍架承載工程系統（傳票編號：8160
    01），其單價每組1,042,850元（12組合計12,514,200元）
    ，嗣上訴人於8月19日銷貨14組工程程式系統（傳票編號：
    819000）予訴外人網速智科技股份有限公司（下稱網速智公
    司），銷售額為12,639,300元，若上訴人所稱實際銷售情形
    ，係銷售12組空間衍架承載工程系統，並附贈2組空間衍架
    結構工程系統等情為真，合計前開14組工程程式系統之進貨
    價格為13,914,200元，上訴人竟同意以總價12,639,300元之
    價格，將前開12組空間衍架承載工程系統售予網速智公司，
    並同時附贈2組空間衍架結構工程系統，其間不但未獲利，
    且在進出貨短短4天時間，即虧損1,274,900元，顯與一般社
    易會交易常情有違，上訴人重編之前開存貨計數明細帳實質
    內容之真實性，已難採信。此外，上訴人復未能提出所稱附
    贈2組空間衍架結構工程系統之契約書、出貨單或其他可信
    為真實之證據以資證明，自難信其主張為真實。綜上，被上
    訴人以上訴人無法證明其銷貨予網速智公司之工程程式系統
    數量為14組，並非銷貨發票所載之12組，核定上訴人少列工
    程程式系統期末存貨2組計1,804,222元，致虛列營業成本1,
    804,222元，而漏報所得額1,804,222元，除補徵稅額350,20
    2元外，並就所漏稅額裁處以1倍之罰鍰350,200元（計至百
    元止），揆諸所得稅法第24條及第110條之1第1項規定，並
    無違誤，復查、訴願決定遞予維持，俱無不合，乃判決駁回
    上訴人在原審之訴。
四、本院查：(一)、按「營利事業所得之計算，以其本年度收入總
    額減除各項成本費用、損失及稅捐後之純益額為所得額。」
    「納稅義務人已依本法規定辦理結算申報，但對依本法規定
    應申報課稅之所得額有漏報或短報情事者，處以所漏稅額2
    倍以下之罰鍰。」行為時所得稅法第24條、第110條之1第1
    項定有明文。本件上訴人89年度營利事業所得稅結算申報，
    原列報營業成本155,594,450元，被上訴人初查以上訴人所
    提示之存貨計數帳有關工程程式系統乙項，經查其中8月19
    日之銷貨數量，依所提示之發票及買賣契約書、出貨單所載
    ，應為「12」組非存貨計數帳所列「14」組，故少列工程程
    式系統期末存貨2組計1,804,222元，致虛列營業成本1,804,
    222元，計漏報所得額1,804,222元，除補徵稅額350,202元
    外，並按所漏稅額處以1倍之罰鍰計350,200元（計至百元止
    ）。上訴人不服，申請復查，未獲變更；提起訴願，亦遭決
    定駁回；遂提起本件行政訴訟。(二)、按稅務訴訟之舉證責任
    分配理論與一般行政訴訟相同，即主張權利或權限之人，於
    有疑義時除法律另有規定外，應就權利發生事實負舉證責任
    ，而否認權利或權限之人或主張相反權利之人，對權利之障
    礙或是消滅、抑制之事實，負舉證責任，此觀行政訴訟法第
    136條準用民事訴訟法第277條之規定自明。至行政訴訟法第
    133條規定法院於撤銷訴訟應依職權調查證據，僅使法院於
    裁判時，作為裁判基礎之資料不受當事人主張之拘束，並得
    就依職權調查所得之資料，經辯論後，採為判決基礎，惟當
    事人之舉證責任並不能因法院採職權調查證據而免除。又租
    稅法律關係，乃是依相關租稅之規定，大量且反覆成立之關
    係，具有其特殊性，稅捐稽徵機關並未直接參與當事人間私
    經濟活動，其能掌握之資料自不若當事人，是稅捐稽徵機關
    如已提出相當事證，客觀上已足能證明當事人之經濟活動，
    即難謂未盡舉證責任（本院93年度判字第1607號判決參照）
    。原判決依卷附上訴人存貨計數帳、統一發票、買賣契約書
    及出貨單所載，認上訴人售予訴外人網速智公司之工程程式
    系統為12組，尚非存貨計數帳所載所列之14組，並認上訴人
    所提買受人網速智公司名義出具之信函及重新編製之存貨計
    數明細帳為私文書，其形式及實質內容之真正均有待上訴人
    證明；且上訴人重新編製之存貨計數明細帳所載，其進、銷
    、存貨間無法勾稽；又參以上訴人重編之存貨計數明細帳及
    原申報之存貨計數帳相互對照以觀，如上訴人主張係將12組
    空間衍架承載工程系統售予網速智公司，並同時附贈2組空
    間衍架結構工程系統，則不但未獲利，且在進出貨短短4天
    時間，即虧損1,274,900元，顯與一般社易會交易常情有違
    ，乃認上訴人重編之前開存貨計數明細帳實質內容之真實性
    ，不足採信。此外上訴人未能提出所稱附贈2組空間衍架結
    構工程系統之契約書、出貨單或其他可信為真實之證據以資
    證明，要難採信上訴人之主張為真實等情，乃駁回上訴人於
    原審之訴，業已於判決理由內詳加論駁，並說明其證據之取
    捨、論斷之依據及得心證之理由，其所適用之法規與該案應
    適用之現行法規並無違背，與解釋判例，亦無牴觸，並無所
    謂原判決有違背法令之情形；又證據之取捨與當事人所希冀
    者不同，致其事實之認定亦異於該當事人之主張者，不得謂
    為原判決有違背法令之情形。(三)、綜上述，上訴人對於業經
    原判決詳予論述不採之事由再予爭執，核屬法律上見解之歧
    異，要難謂為原判決有違背法令之情形。本件上訴論旨，仍
    執前詞，指摘原判決違誤，求予廢棄，難認有理由，應予駁
    回。
五、據上論結，本件上訴為無理由，爰依行政訴訟法第255條第1
    項、第98條第3項前段，判決如主文。
中　　華　　民　　國　　96　　年　　7　　 月　　5　　 日
                  第三庭審判長法  官　劉　鑫　楨
                              法  官  鄭  小  康
                              法  官　梁　松　雄
                              法  官　劉　介　中
                              法  官　戴　見　草
以  上  正  本  證  明  與  原  本  無  異
中　　華　　民　　國　　96　　年　　7　　 月　　5　　 日
　　　　　　　　　　　　　　　書記官　王　史　民
